【裁判字號】    89,訴,205
【裁判日期】    890224
【裁判案由】    偽造文書
【裁判全文】
臺灣高雄地方法院刑事判決                          八十九年度訴字第二五號
    公  訴  人  臺灣高雄地方法院檢察署檢察官
    被      告  甲○○
右列被告因偽造文書案件，經檢察官提起公訴（八十八年度偵字第二八一二六號），
本院判決如左：
    主  文
甲○○行使偽造私文書，足以生損害於他人，處有期徒刑肆月。
大正建築物管理維護股份有限公司保證書上偽造之「曾月仙」署押壹枚，沒收。
    事  實
一、甲○○係曾月仙之夫，於民國八十七年十月二十二日起，受僱大正建築物管理維
    護股份有限公司（下稱大正公司）在高雄市三民區舒伯特大樓擔任管理員之職。
    嗣因任職之需應尋保證人出具職務保證書予大正公司，其竟於八十七年十月二十
    八日，未經其妻曾月仙同意為其保證人，即在大正公司空白保證書上，填載自己
    為被保證人，並在該保證書之保證人欄位上，擅自填載曾月仙之年籍、住址等基
    本資料，在保證人姓名欄位偽造曾月仙之署押一枚，並盜用曾月仙所有印章蓋於
    該保證書之保證人姓名及蓋章欄位上（共二枚），完成以曾月仙名義為甲○○保
    證人之大正公司保證書，持向大正公司行使，足以生損害於曾月仙及大正公司。
    嗣於八十七年十一月間，甲○○因侵占公款（業已另案判決確定），經大正公司
    以曾月仙應負保證人責任，向本院民事庭請求對曾月仙核發支付命令追償時，經
    曾月仙異議後，始於本院鳳山簡易庭八十八年鳳小字第三九五號民事事件審理中
    查獲上情。
二、案經本院函送臺灣高雄地方法院檢察署檢察官偵查起訴。
    理  由
一、訊據被告甲○○對於其係曾月仙之夫，於任職大正公司期間之八十七年十月二十
    八日，未經其妻曾月仙同意為其保證人，即在大正公司空白保證書上，填載自己
    為被保證人，並在該保證書之保證人欄位上，擅自填載曾月仙之年籍、住址等基
    本資料，在保證人姓名欄位偽造曾月仙之署押一枚，並盜用曾月仙所有印章蓋於
    該保證書之保證人蓋章欄位上，將該保證書持向大正公司行使之事實，坦白承認
    ，惟矢口否認有何偽造文書之犯行，辯稱：不知道是違法，其只寫曾月仙姓名一
    次，蓋用伊印章一次云云。經查，右揭被告未得其妻曾月仙之同意，亦未經曾月
    仙授權，擅自在上開保證書上偽填曾月仙姓名及盜蓋曾月仙所有印章之事實，業
    據證人即被害人曾月仙於偵查中證述屬實，並有本院八十八年鳳小字第三九五號
    民事事件調解筆錄、言詞辯論筆錄各一份在卷可稽，而被告於該民事事件八十八
    年十月十九日開庭時，業已坦承：「（保證書）簽名部分是我簽的沒錯，並且未
    經我太太同意之下簽的。蓋章部分也是我私下蓋的，並且也是未經我太太同意之
    下蓋的。」等語不諱，此有該事件同日之言詞辯論筆錄一份在卷可憑，足認上開
    保證書上二枚曾月仙之印文，均係被告所盜蓋無訛，是被告嗣後於本院審理時改
    稱只蓋一枚云云，不足採信，又按依刑法第十六條前段規定，不得因不知法律而
    免除刑事責任，是被告前開所辯不知違法云云，仍無礙於本案罪責之成立。此外
    ，復有大正公司保證書一紙附卷可按，事證明確，被告犯行洵堪認定，應予依法
    論科。
二、被告因任職之需，未經其妻曾月仙同意為其保證人，在大正公司空白保證書上，
    表明保證人親簽之姓名欄位上，擅自偽造曾月仙之署押一枚，並分別在該保證書
    之保證人姓名及蓋章欄位上，盜蓋曾月仙所有印章各一枚，持向大正公司行使，
    足以生損害於曾月仙及大正公司。核其所為，係犯刑法第二百十六條、第二百十
    條之行使偽造私文書罪。又被告將上開偽造私文書（保證書）持向大正公司行使
    之行使偽造私文書部分之犯行，雖未據公訴人起訴，然本院認該部分與起訴並認
    有罪部分具有吸收之裁判上一罪關係，為起訴效力所及，本院自應併予審理，且
    補論該罪名。爰審酌被告為圖便利，一時失慮而觸法之犯罪動機及其犯後坦承大
    部分犯行，態度尚佳等一切情狀，量處如主文所示之刑，以資懲儆。又大正公司
    保證書上偽造之「曾月仙」署押一枚，應依刑法第二百十九條規定，併予宣告沒
    收。至該保證書因被告已交付予大正公司持以行使，非屬被告所有，不得宣告沒
    收。另被告雖盜用被害人曾月仙印章於上開保證書上，該等印文仍屬真正，並非
    偽造之印文，且非屬被告所有，亦不得宣告沒收，附此敘明。
據上論斷，應依刑事訴訟法第二百九十九條第一項前段，刑法第二百十六條、第二百
十條、第二百十九條，罰金罰鍰提高標準條例第一條前段，判決如主文。
中      華      民      國      八十九    年    二      月  二十四      日
                                      臺灣高雄地方法院刑事庭
                                   法  官  丁智慧
右正本證明貿原本無異。
如不服本判決，應於送達後十日內，向本院提出上訴狀。
                                           書記官  陳朝宗
中      華      民      國      八十九    年    三      月    二        日
附錄本案論罪科刑法條全文
刑法第二百十六條、第二百十條
行使第二百十條至第二百十五條之文書者，依偽造、變造文書或登載不實事項或使登
載不實事項之規定處斷。
偽造、變造私文書，足以生損害於公眾或他人者，處五年以下有期徒刑。


司法院資訊處製作；財團法人民間司法改革基金會備份。
